臺灣臺北地方法院民事判決　　　　　　　　　　　　　九十三年訴字第一五五一號
　　原　　　告　乙○○
　　被　　　告　甲○○
右當事人間請求侵權行為損害賠償事件，本院於九十三年五月六日辯論終結，判決如
下：
    主    文
被告應給付原告新台幣捌拾壹萬零佰肆拾伍元，及自民國九十三年五月二日起至清
償日止，按年息百分之五計算之利息。
原告其餘之訴駁回。
訴訟費用由被告負擔二分之一；餘由原告負擔。
本判決第一項於原告以新台幣貳拾柒萬元為被告供擔保後，得假執行。
原告其餘假執行之聲請駁回。
    事      實
甲、原告方面：
一、聲明：被告應給付原告新台幣一百四十九萬八千四百一十五元，及自起訴狀繕本
    執行。
二、陳述要領：
（一）緣被告於民國九十一年十一月十二日下午四時二十分許，駕駛其所有車牌號碼
      Ｔ二─四九一九號自用小客車，沿北宜公路近三十七公里彎道處時，因超速及
      酒後駕車，閃避來車不及，撞擊對向車道由謝火陽所駕駛，負載原告之車牌號
      碼六Ｇ—六三八一號車，致原告受有頭部挫傷併顏面裂傷、右背部挫傷併第六
      至十一肋骨骨折、右側股盤腔骨折等傷害。並經本院刑事庭九十二年交易字第
      三五三號認定為過失傷害罪，判處有期徒刑三月。
（二）因被告之過失致原告產生如下之損害：
    (1)醫藥費用：五萬四千六百一十五元。
    (2)看護費用：原告住院期間因行動不便需人照顧，看護費用二萬二千八百元；九
      十一年十一月二十七日至同年十二月二十三日僱請居家看護，費用四萬元；九
      十一年十二月二十三日至九十二年七月底另僱請居家照護，支付費用十七萬五
      千元。以上共計二十四萬三千八百元。
    (3)處理家務費用：九十二年十一月二十四日至九十三年十一月二十三日僱人到家
      為清潔服務及膳食管理費用共十八萬元。
    (4)勞動能力損失：原告與友人共同經營珠寶藝品店，每月薪資六萬元，一年不能
      上班，共計損失七十二萬元。
    (5)精神慰藉金：原告因被告過失肇事，經兩次手術治療，其間臥床三月半，右半
      身麻痺無法動彈，左肱骨及股盤腔骨仍未完全痊癒，身心長期受煎熬，故被告
      應賠償精神慰藉金三十萬元。
      以上合計一百四十九萬八千四百一十五元。
乙、被告方面：
一、聲明：駁回原告之訴。
二、陳述要領：被告自承超速酒駕肇事致原告受傷之事實，對於原告居家看護部分有
    爭執、精神慰藉金三十萬元過高、對於原告每月薪資四萬多元部分沒意見。
    理      由
一、按訴狀送達後，原告不得將原訴變更或追加他訴。但因擴張或減縮應受判決事項
    之聲明者，不在此限，民事訴訟法第二百五十五條第一項第三款定有明文。本件
    原告於起訴狀請求判決被告應給付一百三十一萬八千四百一十五元，覬覦本院審
    理中擴張聲明為一百四十九萬八千四百一十五元，此係擴張應受判決事項之聲明
    ，核與前開規定相符，應予准許，合先敘明。
二、查兩造就被告於九十一年十一月十二日下午四時二十分許，駕駛其所有車牌號碼
    Ｔ二─四九一九號自用小客車，沿北宜公路近三十七公里彎道處時，因超速及酒
    後駕車，閃避來車不及，撞擊對向車道由謝火陽所駕駛，負載原告之車牌號碼六
    Ｇ—六三八一號車，致原告受有頭部挫傷併顏面裂傷、右背部挫傷併第六至十一
    肋骨骨折、右側股盤腔骨折等傷害之事實並不爭執，復有台北市立萬芳醫院診斷
    證明書、本院九十二年交易字第三五三號刑事判決等件為證，自堪信為真實。
三、按因故意或過失，不法侵害他人權利者，負損害賠償責任；不法侵害他人之身體
    或健康者，對於被害人因此喪失或減少勞動能力，或增加生活上之需要時，應負
    損害賠償責任；又不法侵害他人之身體、健康、名譽、自由、信用、隱私、貞操
    ，或不法侵害其他人格法益而情節重大者，被害人雖非財產上損害，亦得請求賠
    償相當之金額，民法第一百八十四條第一項前段、第一百九十三條第一項、第一
    百九十五條第一項分別定有明文。本件如前述，被告對原告因此所受損害，自應
    負侵權行為損害賠償責任。惟當事人主張有利於己之事實者，就其事實有舉證之
    責任，民事訴訟第二百七十七條亦定有明文，故原告仍應就其主張支出之費用及
    損害之內容負舉證之責任。經查：
（一）醫藥費部分：
      原告請求之醫藥費用五萬四千六百一十五元，除中藥費用二千零七十元、國術
      館草藥粉九千元無法證明係屬必要之醫藥費用之外，其餘四萬三千五百四十五
      元部分，已據提出相關之就醫單據等件為證，自堪信為真實，此部分應予允許
      。是原告就醫療費用部分可得向被告請求者係四萬三千五百四十五元。
（二）看護費用：原告受有頭部挫傷併顏面裂傷、右背部挫傷併第六至十一肋骨骨折
      、右側股盤腔骨折等傷害，致行動不便需人照顧，確有請人看護之必要，其請
      求住院看護費用二萬二千八百元、九十一年十一月二十七日至同年十二月二十
      三日僱請居家看護，費用四萬元部分，以據提出相關費用單據為證，堪信為真
      ，此部份應為准許；九十一年十二月二十三日至九十二年七月底另僱請居家照
      護，支付費用十七萬五千元部分，則為被告所爭執，原告則未提出證據證明該
      等看護係屬必要支出以實其說，故不予准許。是原告就看護費用可向被告請求
      六萬二千八百元。
（三）處理家務費用：原告主張受有前揭傷害致行動不便，無法操持家務，其請求九
      十二年十一月二十四日至九十三年十一月二十三日僱人到家為清潔服務及膳食
      管理費用共十八萬元，然而該等清潔家務及膳食，均非屬必要之支出，依法尚
      難准許。
（四）勞動能力損失部分：查原告於事故發生時，與友人合開珠寶藝品店，每月支薪
      六萬元，其因此車禍事故，長達一年無法行動，計共損失七十二萬元，此部分
      被告僅就原告提出之勞工保險局保費通知書內載每月薪資四萬二千元部分不爭
      執，原告復無法證明其薪資係屬六萬元，自應以其提出之勞工保險局保費通知
      書內所載之數額為判斷之依據，是原告就此部分可得請求之金額為四萬二千元
      乘以十二個月即五十萬四千元。
（五）精神慰撫金部分：按不法侵害他人之人格權，被害人受有非財產上損害，請求
      加害人賠償相當金額之慰撫金時，法院對於慰撫金之量定，應斟酌實際加害情
      形、所造成之影響、被害人痛苦之程度、兩造之身分地位經濟情形及其他各種
      狀況，以核定相當之數額，最高法院著有四十七年台上字第一二二一號、五十
      一年台上字第二二三號判例，可資參照。本院審酌原告於事故發生之時，為珠
      寶藝品店負責人，月入約四萬餘元，被告則從事原料製作工作，無豐厚資力，
      以及原告所受之傷害為頭部挫傷併顏面裂傷、右背部挫傷併第六至十一肋骨骨
      折、右側股盤腔骨折等之傷害，和原告於事故發生時與發生後肉體、精神所受
      之痛苦等情狀，認原告請求精神上損害賠償於二十萬元之範圍內，尚屬合理，
      逾此部分，即無理由。
（六）綜上所述，被告共計應賠償八十一萬零三百四十五元。
四、從而，原告基於侵權行為之法律關係，請求被告之給付，於八十一萬零三百四十
    五元及自起訴狀繕本送達之翌日即民國九十三年五月二日起至清償日止按年息百
    分之五計算之法定遲延利息之範圍部分為有理由，應予准許，逾此部分即無理由
    ，應予駁回。
五、原告陳明願供擔保，聲請宣告假執行，經核其勝訴部份，合於法律之規定，爰酌
    定相當之擔保金額宣告之；其餘假執行之聲請，因訴之駁回而失所依附，不予准
    許。
六、本件之事實及法律關係已臻明確，兩造之其餘主張陳述及攻擊防禦方法，對判決
    之結果無影響，爰不一一加以論述，附此敘明。
七、結論：本件原告之訴，為一部有理由，一部無理由，依民事訴訟法第七十九條、
    、第三百八十九條第一項第五款、第三百九十二條，判決如主文。
中　　　華　　　民　　　國　　九十三　　年　　　五　　　月　二十七　　　日
                                         民事第二庭  法  官 朱漢寶
右為正本係照原本作成。
如對本判決上訴，須於判決送達後二十日內向本院提出上訴狀。
中　　　華　　　民　　　國　　九十三　　年　　　五　　　月　二十七　　　日
                                                 法院書記官 劉碧輝
